【裁判字號】    99,台上,4760
【裁判日期】    990729
【裁判案由】    偽造文書
【裁判全文】
最高法院刑事判決            九十九年度台上字第四七六０號
上  訴  人  甲○○
選任辯護人  朱立鈴律師（法律扶助律師）
上列上訴人因偽造文書案件，不服台灣高等法院中華民國九十六
年九月六日第二審判決（九十六年度上訴字第三０九六號，起訴
案號：台灣台北地方法院檢察署九十五年度偵續字第三六一號）
，提起上訴，本院判決如下：
    主  文
上訴駁回。
    理  由
一、行使偽造私文書部分
按刑事訴訟法第三百七十七條規定，上訴於第三審法院，非以判
決違背法令為理由，不得為之。是提起第三審上訴，應以原判決
違背法令為理由，係屬法定要件。如果上訴理由書狀並未依據卷
內訴訟資料，具體指摘原判決不適用何種法則或如何適用不當，
或所指摘原判決違法情事，顯與法律規定得為第三審上訴理由之
違法情形，不相適合時，均應認其上訴為違背法律上之程式，予
以駁回。本件上訴人甲○○上訴意旨略稱：(一)、卷附國泰世華商
業銀行（下稱國泰世華銀行）信用卡簡易通訊貸款申請書上「自
動扣繳帳戶」欄內所蓋告訴人乙○○之印文，與乙○○於民國九
十三年十月十七日向該銀行變更之印鑑章相符。上訴人若未經乙
○○之同意，則其在填載上開通訊貸款申請書時，如何能取得乙
○○在該銀行留存之印鑑樣式？又依乙○○所稱：上訴人未曾住
居或進入其家中，其未曾將國泰世華銀行帳戶之存摺、印鑑交予
上訴人等情，則上訴人若非在乙○○協助下，如何能取得乙○○
之上開印鑑章蓋用於上述申請書上？原審未於判決理由內說明，
有判決理由不備之違法。(二)、英商渣打銀行台北分行（原判決附
表一編號2.記載為「渣打銀行台北分公司」，下稱渣打銀行台北
分行）郵寄予乙○○之代償信用卡，係由上訴人基於乙○○之允
諾，持乙○○之身分證代領。原審並未向台北莒光郵局調查上訴
人代領之上開掛號郵件係「信用卡掛號郵件」或「一般掛號郵件
」，即率爾推定郵局人員當時可能未發現該郵件係信用卡郵件，
有應於審判期日調查之證據未予調查之違法等語。
惟查：證據之取捨、事實之認定，乃事實審法院職權行使之範圍
，事實審法院經調查證據之結果，本於確信，依自由心證之取捨
證據，苟其取捨，與經驗法則或論理法則無違，即不得任意指為
違法，而據為適法之第三審上訴理由。本件原判決認定上訴人有
原判決事實欄所載之犯行，因而撤銷第一審之不當科刑判決，改
判仍依修正前刑法連續犯、牽連犯等規定，從一重論處上訴人連
續行使偽造私文書，足以生損害於他人二罪罪刑，並均依中華民
國九十六年罪犯減刑條例予以減刑。係以：上訴人坦承以乙○○
名義填寫如原判決附表一編號1.至4.所示之各貸款申請書，並曾
借用乙○○向新竹國際商業銀行及國泰世華銀行申請之信用卡（
均具有提款卡功能，卡號分別為0000000000000000、0000000000
000000）等情，及證人乙○○、孫海燕之證言，以乙○○名義製
作之國泰世華銀行簡易通信貸款申請書、通訊貸款申請暨約定書
、渣打銀行餘額代償申請書、乙○○身分證影本、信用卡正反面
影本、中國信託銀行簡易通信貸款申請暨約定書、上訴人出具之
信用保證擔保書、新竹國際商業銀行貸me more 申請書、存款帳
戶開戶申請書、第000000000號帳戶歷史交易明細表、
新竹國際商業銀行holly combo 卡申請書、信用卡消費對帳單、
以乙○○名義製作之協議聲明書影本、委託代辦書影本、乙○○
於偵查中庭呈之新、舊國民身分證影本、中華郵政股份有限公司
台北郵局函、掛號郵件收據影本等證據資料，為綜合之判斷。並
以上訴人否認上開行使偽造私文書等犯行，辯稱其係經乙○○之
授權辦理上述貸款事宜，並從中抽取部分佣金，申請貸款所需之
身分證影本均係由乙○○提供，渣打銀行台北分行郵寄之代償信
用卡係乙○○陪同其前往領取云云，均不足以採信，詳予指駁、
說明。已詳細敘述其所憑之證據及認定之理由，所為論斷，俱有
卷存證據資料可資覆按，並無採證或認定事實違背經驗法則或論
理法則，或其他違背法令之情形。另查：(一)、卷附國泰世華銀行
信用卡簡易通訊貸款申請書上「自動扣繳帳戶」欄內所蓋乙○○
之印文，雖與乙○○在該銀行留存之印鑑相符。惟原判決除已詳
細敘明其所以認定上訴人有上開犯行所憑之證據及認定之理由外
，並於理由二、(九)內載明上述簡易通訊貸款申請書「自動扣繳帳
戶」欄所蓋乙○○之印文與其印鑑相符之情形，不足資為有利於
上訴人之認定之論據，所為論斷核與經驗法則、論理法則無違，
不容任指為違法。上訴意旨指稱原判決就此部分有判決不備理由
之違法情形乙節，與實際訴訟資料不相適合，自非適法之第三審
上訴理由。(二)、刑事訴訟法第三百七十九條第十款所稱「依本法
應於審判期日調查之證據」，係指該證據與待證事實有重要關聯
，在客觀上為法院認定事實及適用法律之基礎者而言，至於與待
證事實存否之判斷顯然欠缺關聯性之證據，自無在審判期日調查
之必要，法院即使未予調查，亦不能指為違法，而據為適法之第
三審上訴理由。卷查渣打銀行台北分行郵寄予乙○○之代償信用
卡，係由上訴人持「乙○○」之印章代領之事實，有卷附中華郵
政股份有限公司台北郵局函、掛號郵件收據影本可稽，並為上訴
人供承在卷。原判決復於理由二、(十)內，就上訴人所為係乙○○
陪同其前往領取該代償信用卡之辯解，如何不足以採信，詳予指
駁。至於台北莒光郵局人員不論是否明知該掛號郵件之內容為信
用卡，均無法動搖該掛號郵件係上訴人代領之事實，原審就此未
為無益之調查，自不能指為違法，而據為適法之第三審上訴理由
。綜上，此部分之上訴核與法律規定得為第三審上訴理由之違法
情形，不相適合。其上訴違背法律上之程式，應予駁回。又本院
為法律審，且上訴人此部分之上訴既不合法，其聲請就乙○○在
新竹商業銀行板橋分行第0000000000000號帳戶，
於九十四年二月十六日、同年三月二十四日、同年四月二十二日
、及同年六月二十四日之支出款項為調查乙節，本院無從審酌，
併此記明。
二、行使偽造特種文書、詐欺部分
按刑事訴訟法第三百七十六條所列各罪之案件，經第二審判決者
，不得上訴於第三審法院，法有明文。本件上訴人所犯刑法第二
百十六條、第二百十二條行使變造特種文書罪及刑法第三百三十
九條第一項詐欺罪部分，核屬刑事訴訟法第三百七十六條第一、
四款之案件，依首開說明，既經第二審判決，自不得上訴於第三
審法院。縱此部分與上揭行使偽造私文書部分有方法結果之牽連
關係，為裁判上一罪，但行使偽造私文書部分之上訴為不合法，
本院應從程序上予以駁回，而無從為實體上判決，對於輕罪之此
部分，亦無從適用審判不可分原則，為實體上審判，上訴人竟復
提起上訴，顯為法所不許，應予駁回。
據上論結，應依刑事訴訟法第三百九十五條前段，判決如主文。
中    華    民    國  九十九  年    七    月  二十九  日
                      最高法院刑事第五庭
                          審判長法官  林  秀  夫
                                法官  宋      祺
                                法官  陳  祐  治
                                法官  林  瑞  斌
                                法官  李  英  勇
本件正本證明與原本無異
                                      書  記  官
中    華    民    國  九十九  年    八    月    四    日
                                                      Q

司法院資訊處製作；財團法人民間司法改革基金會備份。
